【裁判字號】    95,交訴,164
【裁判日期】    951211
【裁判案由】    公共危險
【裁判全文】
臺灣高雄地方法院刑事判決             95年度交訴字第164號
公  訴  人  臺灣高雄地方法院檢察署檢察官
被      告  乙○○
上列被告因公共危險案件，經檢察官提起公訴（95年度偵字第
14470 號），嗣於本院準備程序中，被告就被訴事實為有罪之陳
述，經合議庭裁定由受命法官獨任進行簡式審判程序，本院判決
如下：
    主  文
乙○○駕駛動力交通工具肇事，致人受傷而逃逸，處有期徒刑肆
月，緩刑貳年，並應於判決確定日起貳個月內向國庫支付新臺幣
拾壹萬元。
    事  實
一、乙○○於民國95年5 月13日上午6 時5 分許，駕駛登記在其
    妻郭美季名下、車牌號碼7688-GF 號之自小客車，沿高雄市
    鹽埕區○○路由南往北方向行駛，行經大勇路與府北路口欲
    左轉進入府北路時，本應注意汽車行駛時之車前狀況，並隨
    時採取必要之安全措施，且應遵守道路交通標誌、標線、號
    誌之指示，而依當時天候晴、日間自然光線、路面無缺陷等
    情況，並無不能注意情事，乙○○竟疏未注意及此，適有丙
    ○○騎乘車號KL7-530 號重機車，沿大勇路由北往南方向行
    駛，乙○○所駕駛之上開自小客車車前保險桿不慎擦撞丙○
    ○所騎乘之重機車，致丙○○撞擊乙○○自小客車右前車窗
    後人車倒地，因而受有四肢及左肩多處擦傷之傷害（過失傷
    害部分未據告訴）。詎乙○○於肇事後，明知丙○○已受有
    傷害，應即採取救護或其他必要之安全措施，不得逕予駛離
    ，竟基於肇事逃逸之犯意，未對丙○○實施必要之救護，即
    駕駛前開自用小客車逃離現場，嗣上開自小客車所懸掛之車
    牌掉落現場，乙○○於警方尚未發覺犯罪前之同日9 時許，
    即主動經由高雄市政府警察局鹽埕分局警備隊轉知建國四路
    派出所，並自承係其駕車發生前揭車禍及逃逸者之事實，而
    接受裁判，始悉上情。
二、案經高雄市政府警察局鹽埕分局報告臺灣高雄地方法院檢察
    署檢察官偵查起訴。
    理  由
一、本件被告所犯係死刑、無期徒刑、最輕本刑為3 年以上有期
    徒刑以外之罪，其於準備程序中就被訴事實為有罪之陳述，
    經法官告知簡式審判程序之旨，並聽取公訴人及被告之意見
    後，本院合議庭認宜進行簡式審判程序，依刑事訴訟法第
    273 條之1 之規定，合議裁定由受命法官獨任進行簡式審判
    程序，合先敘明。
二、上揭事實業據被告於本院審理時坦誠不諱，核與證人丙○○
    於警詢之證述相符，且經證人即處理本案之承辦員警甲○○
    於本院審理時之證述明確，並有道路交通事故現場圖、交通
    事故談話紀錄表、道路交通事故調查報告表（一）（二）、
    現場照片及7688-GF 號自小客車車損照片18張，車籍作業系
    統查詢認可資料、邱綜合醫院95年5 月13日診斷證明書各1
    份在卷可稽，是被告之自白，與事實相符。從而，本件事證
    明確，被告犯行堪以認定，應依法論科。
三、被告行為後，刑法、刑法施行法業已於94年2 月2 日、95年
    6 月14日修正公布，並均自95年7 月1 日施行，參酌最高法
    院95年5 月23日刑事庭第8 次會議決議，應依刑法第2 條第
    1 項之規定，為新舊法比較：
（一）易科罰金之折算標準，經適用修正前刑法第41條、修正前
      罰金罰鍰提高標準條例第2 條（現已刪除）及現行法規所
      定貨幣單位折算新臺幣條例第2 條之結果，最高得以銀元
      300 元即新臺幣900 元折算1 日，依修正後刑法第41 條
      之規定，則係以新臺幣1000元、2000元或3000元折算一日
      ，比較結果，自以舊法有利於被告。
（二）再修正前刑法第62條原規定：「對於未發覺之罪自首而受
      裁判者，減輕其刑」，嗣後修正為：「對於未發覺之罪自
      首而受裁判者，得減輕其刑」。如依修正前之規定，凡行
      為人自首者，法院應依法減輕其刑，並無裁量空間；然修
      正後則改為法院得依情節決定是否減輕其刑，要無必須減
      輕其刑之限制。經比較修正前、後關於自首之規定，修正
      後之規定並未有利於被告。
（三）經綜合比較結果，新法對被告並非有利，應依刑法第2 條
      第1 項前段之規定，適用行為時法即修正前之刑法處斷之
      。
四、核被告所為係犯刑法第185 條之4 之肇事逃逸罪。又被告在
    本件肇事逃逸後，於有偵查犯罪權限之機關及公務員發覺其
    犯罪前，旋即主動向負責處理之員警自承其因駕車發生前揭
    車禍及逃逸之情，進而接受裁判等情，業據證人即高雄縣政
    府警察局鹽埕分局建國四路派出所本件承辦員警甲○○到庭
    證述屬實，是被告之行為合於修正前刑法第62條自首要件，
    堪予認定，應依修正前刑法第62條前段規定，減輕其刑。爰
    審酌被告被告於肇生車禍事故後，未予停車察看並給予必要
    之救助而擅離現場，實有不該，惟其因肇事後一時失慮，而
    擅離現場，犯後已坦承犯行，態度尚可，且已賠償被害人之
    損失共新臺幣8 萬元，有收據1 紙在卷可稽等一切情狀，量
    處如主文所示之刑，並諭知易科罰金之折算標準。
五、又依95年7 月1 公佈施行之刑法第74條第2 項規定：緩刑之
    宣告得斟酌情形，命犯罪行為人為下列各款之事項：第4 款
    向公庫支付一定之金額。而犯罪在新法施行前，新法施行後
    之緩刑宣告，應適用新法第74條之規定（參照最高法院第8
    次刑事庭會議決議）。查被告未曾因故意犯罪受有期徒刑以
    上刑之宣告，有臺灣高等法院被告前案紀錄表在卷可憑，是
    被告一時疏失，致罹刑章，現已坦承犯行，並向承辦員警自
    首而接受裁判，且告訴人所受傷害非鉅，被告亦賠償被害人
    之損失，業如前述，被告經此刑事追訴、審判之教訓後，當
    能知所警惕而無再犯之虞，故本院認為原審所宣告之刑，以
    暫不執行為適當，爰依刑法第74條第1 項第1 款之規定，併
    宣告緩刑2 年，令其於緩刑期間審慎行事，以啟自新。復審
    酌其家境小康、願意支付11萬元予國庫、檢察官請求命支付
    之金額為11萬元及緩刑期間為2 年等情，本院以命被告向國
    庫支付11萬元為當，爰依刑法第74條第2 項第4 款，命被告
    向國庫支付11萬元。
據上論斷，應依刑事訴訟法第273 條之1 第1 項、第299 條第1
項前段，刑法第185 條之4 、（修正前）第62條、（修正前）第
41條第1 項前段、第74條第1 項第1 款、第2 項第4 款，廢止前
罰金罰鍰提高標準條例第2 條，判決如主文。
本案經檢察官丁○○到庭執行職務。
中    華    民    國    95    年    12    月    11    日
                  交通法庭  法  官  梁淑美
以上正本證明與原本無異。
如不服本判決，應於收受送達後10日內向本院提出上訴書狀。
中    華    民    國    95    年    12    月    12    日
                            書記官  林麗文
附錄本判決論罪之法條：
刑法第一百八十五條之四
駕駛動力交通工具肇事，致人死傷而逃逸者，處六月以上五年以
下有期徒刑。


司法院資訊處製作；財團法人民間司法改革基金會備份。
